臺灣臺中地方法院民事判決　九十年度婚字第一二五三號
　　原　　　告　乙○○
　　被　　　告　甲○○
右當事人間請求履行同居事件，本院判決如左：
    主　　文
被告應與原告同居。
訴訟費用由被告負擔。
    事　　實
甲、原告方面：
  一、聲明：如主文所示。
  二、陳述：兩造於民國八十五年一月三十日結婚，婚後兩造即協議以台中縣太平市
      ○○路二巷四七一號為夫妻共同之住所，詎料被告於九十年六月間迄今，竟無
      故離家出走，置原告於不顧，拒與原告於上址履行同居生活，經原告於九十年
      七月間向警察局申報被告為失蹤人口，要求協尋，始知被告已返回澎湖其父母
      居住地，並將其個人戶籍遷往澎湖縣馬公市○○路三一一巷一二號處，然經原
      告多次與被告聯絡請其回家同住，被告不但未盡扶養之義務，甚且不願返回同
      居，被告顯然違背同居義務，爰依民法第一千零零一條前段規定請求被告應與
      原告同居。
  三、證據：提出戶籍謄本、受理查尋人口案件登記表影本各一份。
乙、被告方面：
  一、聲明：駁回原告之訴。
  二、陳述：被告現居住於澎湖，因在台灣找不到職業，故回到澎湖就業，且澎湖有
      養母需被告照顧奉養，故無法回台中縣太平市○○路二巷四七一號與原告共同
      生活。
    理　　由
一、原告主張兩造於八十五年一月三十日結婚，婚後兩造即協議以台中縣太平市○○
    路二巷四七一號為夫妻共同之住所，詎料被告於九十年六月間迄今，竟無故離家
    出走，拒與原告於上址履行同居生活，違背同居義務，爰依民法第一千零零一條
    前段之規定，求為命被告應與原告同居之判決。被告則以在台灣找不到職業，故
    回到澎湖就業，且澎湖尚有養母需被告照顧奉養，故無法回上址與原告共同生活
    等語，資為抗辯。
二、本件原告主張兩造於八十五年一月三十日結婚，婚姻關係現仍存續中，而被告自
    九十年六月間即離開兩造共同居住之台中縣太平市○○路二巷四七一號處所，迄
    未與原告同居，及原告於九十年二月十六日向警察局申報被告為失蹤人口，要求
    協尋等事實，業據原告提出戶籍謄本、受理查尋人口案件登記表影本各一份為證
    ，且為被告自認在卷，自堪信原告前開主張為真實。
三、按夫妻互負同居之義務，但有不能同居之正當理由者，不在此限，民法第一千零
    一條定有明文。故夫妻互負同居之義務，在婚姻關係存續中，苟非有正當理由，
    即不得由一造拒絕同居；又夫妻之住所，由雙方共同協議之；未為協議或協議不
    成時，得聲請法院定之，法院為前項裁定前，以夫妻共同戶籍地推定為其住所，
    同法第一千零零二條亦定有明文。本件被告雖以就業及需照顧奉養養母為由，拒
    絕至台中縣太平市○○路二巷四七一號處所與原告共同生活云云，是本件所應審
    究者，厥為被告是否有不能同居之正當理由？經查，
  （一）原告主張兩造結婚後即協議以台中縣太平市○○路二巷四七一號為夫妻共同
        住所云云，已為被告所否認，而原告復未能舉證以實其說，原告此部分之主
        張尚難遽採。
  （二）兩造於八十五年一月三十日結婚時，原告之戶籍即設定於台中縣太平市○○
        路二巷四七一號迄今，而被告至八十八年十一月二十四日亦將戶籍遷入上址
        ，直至九十年十月三十日始遷出澎湖縣馬公市○○路三一一巷一二號，有原
        告提出之戶籍謄本在卷可稽。是兩造之戶籍現雖分設兩地，惟台中縣太平市
        ○○路二巷四七一號係兩造曾經之共同戶籍地，依民法第一千零二條第二項
        之規定，應先推定台中縣太平市○○路二巷四七一號為夫妻之住所，再者，
        原告目前仍居住該處，而被告亦係由該處離家，足認台中縣太平市○○路二
        巷四七一號應為夫妻履行同居之住所。茲被告單獨執意遷籍至澎湖縣馬公市
        ○○路三一一巷一二號，原告既不同意至該處履行同居生活，而被告復未能
        證明澎湖縣馬公市○○路三一一巷一二號為兩造協議之住所，被告以其目前
        已在澎湖生活，援引為不能同居之正當理由，顯不足採。
  （三）被告雖一再辯稱因就業及需照顧奉養養母為由，不願至台中縣太平市○○路
        二巷四七一號履行同居之義務云云，然以目前臺灣及澎湖之就業環境相較，
        應不能認為被告有一定要在澎湖就業之必要，至於奉養父母乃人倫義務，固
        不可怠廢，然被告亦未舉出其非有長期在澎湖照顧養母不可之證明，倘被告
        確有外出就業或至偶至澎湖照顧母親之必要，被告亦應循溝通協調方法，核
        非離家長期不歸，是被告據為未能履行同居之事由，殊難採信。
四、復按夫妻本應以誠摯相愛為基礎，相互尊重與諒解，且應互相協力保持其共同生
    活之圓滿及幸福，而婚姻生活幸福圓滿，尤須兩造同居一處為前提。綜上所述，
    原告主張被告有同居之義務，應可採信，被告抗辯其有拒絕履行同居之正當理由
    ，不足為採。從而，原依民法第一千零零一條前段規定請求被告履行同居之義務
    ，即屬有據，應予准許。
五、據上論結：本件原告之訴為有理由，依民事訴訟法第七十八條，判決如主文。
中　　　華　　　民　　　國　　九十一　　年　　　三　　　月　　二十　　日
                              臺灣臺中地方法院家事法庭
~B法　　　官　楊國精
右為正本係照原本作成
如對本判決上訴，須於判決送達後二十日內，向本院提出上訴狀，同時表明上訴理由
。
中　　　華　　　民　　　國　　九十一　　年　　　三　　　月　　二十　　日
~B法院書記官
